【裁判字號】    90,訴,3431
【裁判日期】    901228
【裁判案由】    清償借款
【裁判全文】
臺灣臺中地方法院民事判決  九十年度訴字第三四三一號
    原      告  華南商業銀行股份有限公司
    法定代理人  甲○○
    訴訟代理人  乙○○
    被      告  丙○○
右當事人間請求給付借款事件，本院判決如左：
    主    文
被告應給付原告新台幣佰貳拾萬元，及自民國九十年三月二十九日起至清償日止，
按年息百分之九‧０二五計算之利息，並自民國九十年四月三十日起至清償日止，其
逾期在六個月以內者，按上開利率百分之十，超過六個月者，按上開利率百分之二十
計算之違約金。
訴訟費用由被告負擔。
    事    實
甲、原告方面：
  一、聲明：如主文所示。
  二、陳述：緣訴外人冠臺工程企業股份有限公司（下稱冠臺公司）邀同被告為連帶
      保證人，於民國八十八年六月二十九日向原告借款新台幣（下同）四百二十萬
      元，約定利息按原告基本放款利率加年息百分之一‧一七五計算，逾期清償在
      六個月以內者，按上開利率百分之十，超過六個月者，按上開利率百分之二十
      計付違約金，清償期為八十九年十二月五日，到期本金一次償還。詎屆清償期
      後，屢經催討，均置之不理，尚積欠本金三百二十萬元及自九十年三月二十九
      日起之利息、違約金迄未清償，爰依消費借貸及連帶保證契約請求被告給付三
      百二十萬元，及自九十年三月二十九日起至清償日止，按年息百分之九‧０二
      五計算之利息，並自九十年四月三十日起至清償日止，其逾期在六個月以內者
      ，按上開利率百分之十，超過六個月者，按上開利率百分之二十計算之違約金
      。
  三、證據：提出切結書一份、授信約定書、借據各二份、轉帳支出傳票、收入傳票
      各四份、基本放款利率表九份為證。
乙、被告方面：
  一、聲明：駁回原告之訴。
  二、陳述：
    (一)被告原是訴外人冠臺公司負責人，原告所提出之二份授信約定書均係被告所親
      自簽名無誤。
    (二)八十八年六月間因被告個人信用問題，冠臺公司乃更換負責人，被告雖是原來
      借款之連帶保證人，亦同意換單，但當時被告已非冠臺公司負責人。
  三、證據：未提出任何證據。
    理    由
一、原告主張：訴外人冠臺公司邀同被告為連帶保證人，於八十八年六月二十九日向
    原告借款四百二十萬元，約定利息按原告基本放款利率加年息百分之一‧一七五
    計算，逾期清償在六個月以內者，按上開利率百分之十，超過六個月者，按上開
    利率百分之二十計付違約金，清償期為八十九年十二月五日，到期本金一次償還
    ，詎屆清償期後，屢經催討，均置之不理，尚積欠本金三百二十萬元及自九十年
    三月二十九日起之利息、違約金迄未清償，爰依消費借貸及連帶保證契約請求被
    告給付三百二十萬元，及自九十年三月二十九日起至清償日止，按年息百分之九
    ‧０二五計算之利息，並自九十年四月三十日起至清償日止，其逾期在六個月以
    內者，按上開利率百分之十，超過六個月者，按上開利率百分之二十計算之違約
    金等語。被告則以：八十八年六月間因被告個人信用問題，冠臺公司乃更換負責
    人，被告雖是原來借款之連帶保證人，亦同意換單，但當時被告已非冠臺公司負
    責人等語，資為抗辯。
二、原告主張訴外人冠臺公司邀同被告為連帶保證人，於八十八年六月二十九日向原
    告借款四百二十萬元，約定利息按原告基本放款利率加年息百分之一‧一七五計
    算，逾期清償在六個月以內者，按上開利率百分之十，超過六個月者，按上開利
    率百分之二十計付違約金，清償期為八十九年十二月五日，到期本金一次償還，
    嗣屆清償期後，冠臺公司尚積欠本金三百二十萬元及自九十年三月二十九日起之
    利息、違約金迄未清償之事實，業據原告提出與所述相符之切結書一份、授信約
    定書、借據各二份、轉帳支出傳票、收入傳票各四份、基本放款利率表九份為證
    ，且為被告所不爭執，堪信為真實。
三、被告雖辯稱：八十八年六月間因被告個人信用問題，冠臺公司乃更換負責人，被
    告雖是原來借款之連帶保證人，亦同意換單，但當時被告已非冠臺公司負責人云
    云。惟查本件借款之初放日期為八十七年十二月二十九日，嗣於八十八年六月二
    十九日展期，此有借據二份附卷可佐，而原告既自承原告所提出之二份授信約定
    書均係被告所親自簽名，被告原即為本件借款連帶保證人，且就展期換單一事亦
    予同意，依法自應負連帶保證人之責任。至換單當時，被告是否仍為訴外人冠臺
    公司之負責人，以及被告信用情況是否良好，均不影響其為本件借款連帶保證人
    之事實，是被告前開辯解，尚非可採。
四、按消費借貸者，謂當事人約定一方移轉金錢或其他代替物之所有權於他方，而他
    方以種類、品質、數量相同之物返還之契約，八十九年五月五日修正施行前之民
    法第四百七十四條第一項定有明文；又稱保證者，謂當事人約定，一方於他方之
    債務人不履行債務時，由其代負履行責任之契約，同法第七百三十九條亦有明文
    。本件訴外人冠臺公司向原告借款既未依約清償，而被告為其連帶保證人，依法
    應負連帶清償責任，從而，原告依消費借貸及連帶保證契約請求被告給付三百二
    十萬元，及自九十年三月二十九日起至清償日止，按年息百分之九‧０二五計算
    之利息，並自九十年四月三十日起至清償日止，其逾期在六個月以內者，按上開
    利率百分之十，超過六個月者，按上開利率百分之二十計算之違約金，為有理由
    ，應予准許。
五、據上論結，本件原告之訴為有理由，依民事訴訟法第七十八條判決如主文。
中      華      民      國      九十      年    十二    月    二十八    日
                            臺灣臺中地方法院民事第四庭
~B法      官  陳文燦
右為正本係照原本作成
如對本判決上訴須於判決送達後廿日內向本院提出上訴狀
中      華      民      國      九十      年    十二    月    二十八    日
~B法院書記官


司法院資訊處製作；財團法人民間司法改革基金會備份。
